ACORDAO-COMPLETO-2483067

ACÓRDÃO 7962/2021 ATA 17/2021 - SEGUNDA CÂMARA

VISTOS, relatados e discutidos estes autos que cuidam de tomada de contas especial instaurada pelo extinto Ministério do Desenvolvimento Social e Combate à Fome, atual Ministério da Cidadania, em desfavor do Sr. Lourival Fernandes de Lima, prefeito de Santa Luzia do Pará (PA) à época dos fatos, em razão de a omissão no dever de prestar contas dos recursos repassados àquele município por força do Programa de Proteção Social Básica (PSB) e do Programa de Proteção Social Especial (PSE) , exercício de 2011,
ACORDAM os Ministros do Tribunal de Contas da União, reunidos em Sessão da Segunda Câmara, diante das razões expostas pelo Relator, em:	
9.1 rever de ofício o Acórdão 9543/2019-TCU-Segunda Câmara, da relatoria do Ministro Raimundo Carreiro para tornar sem efeito o item 9.3, afastando a multa aplicada ao responsável, em razão de seu falecimento antes de proferida a deliberação, mantendo os demais itens do acórdão revisado;
9.2 dar ciência deste acórdão ao representante dos sucessores de Lourival Fernandes de Lima, informando-o de que seu inteiro teor, e o relatório e o voto que o precedem, podem ser acessados em www.tcu.gov.br/acordaos;
9.3 enviar os autos à Secretaria de Gestão de Processos, para as providências necessárias, na forma da Resolução nº  178, de 24 de agosto de 2005.

TOMADA DE CONTAS ESPECIAL. PSB/PSE. Exercício: 2011 -  instaurada pelo extinto Ministério do Desenvolvimento Social e Combate à Fome, atual Ministério da Cidadania,

Segunda Câmara

Município de Santa Luzia do Pará (PA).

3. Responsáveis: Lourival Fernandes de Lima (CPF XXX.482.822-XX).

13.1. Ministros presentes: Augusto Nardes (na Presidência), Aroldo Cedraz e Raimundo Carreiro (Relator).
13.2. Ministro-Substituto convocado: Augusto Sherman Cavalcanti.
13.3. Ministros-Substitutos presentes: Marcos Bemquerer Costa e André Luís de Carvalho.

RAIMUNDO CARREIRO

Transcrevo a seguir, nos termos do art. 1º, § 3º, inciso I, da Lei nº 8.443, de 1992, a instrução lavrada no âmbito da Secretaria de Gestão de Processos (Seproc) , cujas conclusões contaram com a anuência do corpo diretivo daquela unidade técnica (peças 38 e 40) .
[...]
	Análise 

	i)  Ante a informação do óbito do responsável, Sr. Lourival Fernandes de Lima (CPF XXX.482.822-XX) , à peça 26, foi diligenciado o Tribunal de Justiça do Estado do Pará, mediante o Ofício 10.829/2019 à peça 31 (AR à peça 36) , com sucesso, porém sem resposta, sendo necessário reiterar o pedido;
ii) Ante a confirmação do óbito do referido responsável (peça 37) antes do acórdão condenatório, faz-se necessária a revisão de ofício com a finalidade de afastar a multa que lhe foi imposta pelo item 9.3 do Acórdão 9543/2019-TCU-Segunda Câmara (peça 19) , conforme preceitua o Memorando-Circular 50/2018-Segecex, Anexo II, item 15.

Proposta de encaminhamento:
2.1. 	Pelo exposto, submetem-se os autos à consideração do Sr. Diretor da Dicom/Seproc, propondo-se:
2.1.1. 	Com relação à diligência ao Tribunal de Justiça do Estado do Pará, referente ao óbito do responsável, Sr. Lourival Fernandes de Lima (CPF XXX.482.822-XX) , considerando a análise do subitem 1.1 acima: 
i)  Reiterar o Ofício 10.829/2019 (peça 31) ao Tribunal de Justiça do Estado do Pará;
2.1.2.	Com referência à confirmação do óbito (peça 37) do responsável, Sr. Lourival Fernandes de Lima (CPF XXX.482.822-XX) , antes do acórdão condenatório, considerando a análise do subitem 1.1.ii, acima:
i)  Enviar os presentes autos ao Relator para revisão de ofício com a finalidade de afastar a multa imposta pelo item 9.3 do Acórdão 9543/2019-TCU-Segunda Câmara (peça 19) , conforme preceitua o Memorando-Circular 50/2018-Segecex, Anexo II, item 15.
Consulto o Ministério Público sobre o mérito do processo durante a sessão.
É o Relatório.

não há

Procurador Júlio Marcelo de Oliveira, e Lucas Rocha Furtado (manifestação oral).

TOMADA DE CONTAS ESPECIAL. CITAÇÃO. REVELIA. DÉBITO. MULTA. RESPONSÁVEL FALECIDO ANTES DO ACÓRDÃO CONDENATÓRIO. REVISÃO DE OFÍCIO PARA EXCLUIR MULTA.

TOMADA DE CONTAS ESPECIAL (TCE)

Secretaria de Gestão de Processos (Seproc).

Atuo força do art. 152 do Regimento Interno.
Esta tomada de contas especial foi instaurada pelo extinto Ministério do Desenvolvimento Social e Combate à Fome, atual Ministério da Cidadania, em desfavor do Sr. Lourival Fernandes de Lima, prefeito de Santa Luzia do Pará (PA) à época dos fatos, em razão da omissão no dever de prestar contas dos recursos repassados àquele município por força do Programa de Proteção Social Básica (PSB) e do Programa de Proteção Social Especial (PSE) , exercício de 2011.
Regularmente citado, o responsável foi considerado revel. Por meio do Acórdão 9543/2019-TCU-Segunda Câmara, de minha relatoria, suas contas foram julgadas irregulares, e lhe foram atribuídos débito e multa.
Ocorre que a Secretaria de Gestão de Processos (Seproc) relata agora que verificou que o responsável viera a óbito antes de proferido o acórdão condenatório. Por isso, propõe seja a decisão revista de ofício para afastar a multa aplicada. 
Acolho a análise e a proposta oferecidas pela unidade técnica e consulto o Ministério Público durante a sessão do Colegiado.
Registro que foi juntada aos autos resposta a diligência realizada pela Seproc, em que  o Tribunal de Justiça do Estado do Pará informa não ter encontrado "nenhum processo de instauração de inventário, arrolamento de bens ou partilha para o CPF nº  059.482.822-87 em nome do Sr. Lourival Fernandes de Lima" (peça 43, p. 12) . Por isso, após a deliberação do colegiado, o processo deve retornar à Seproc, para as providências que se fizerem necessárias, na forma da Resolução nº  178, de 24 de agosto de 2005.
Face ao exposto, Voto por que o Tribunal adote o Acórdão que ora submeto à consideração deste Colegiado.
TCU, Sala das Sessões, em 25 de maio de 2021.
RAIMUNDO CARREIRO 
Relator